【裁判字號】    97,交聲,545
【裁判日期】    970514
【裁判案由】    交管條例聲異
【裁判全文】
臺灣板橋地方法院刑事裁定             97年度交聲字第545號
原處分機關  交通部公路總局臺北區監理所板橋監理站
異  議  人
即受處分人  甲○○
上列受處分人因違反道路交通管理處罰條例案件，對於交通部公
路總局臺北區監理所民國九十七年三月二十六日為之處分（原處
分案號：板監裁字裁四一－Ｃ00000000號），聲明異議
，本院裁定如下：
    主  文
異議駁回。
    理  由
一、原處分意旨略以：異議人即受處分人甲○○於民國九十七年
    二月二十二日晚間八時二十五分許，駕駛車牌號碼五ＨＭ－
    三五六號重型機車，行經臺北縣板橋市○○路環河橋時，因
    「駕車行經有燈光號誌管制之交岔路口闖紅燈」之違規事實
    ，經臺北縣政府警察局板橋分局警員當場攔停製單舉發，爰
    依道路交通管理處罰條例第五十三條第一項規定，處罰鍰新
    臺幣（下同）一千八百元整，並依同條例第六十三條第一項
    第三款（裁決書漏載第一項第三款）規定記違規點數三點等
    語。
二、異議意旨略以：伊從僑中一街右轉環河路，因當時環河路上
    為紅燈，隨即停車在路邊，此時伊行車方向為環河路，伊在
    環河路上等交通號誌轉變至綠燈時，伊才左轉橋頭，伊沒有
    闖紅燈，為此聲明異議，請求撤銷原處分云云。
三、按汽車駕駛人，行經有燈光號誌管制之交岔路口闖紅燈者，
    處新臺幣一千八百元以上五千四百元以下罰鍰，道路交通管
    理處罰條例第五十三條第一項定有明文。又汽車駕駛人有同
    條例第五十三條之情形者，記違規點數三點，同條例第六十
    三條第一項第三款亦有明文。
四、經查：本件異議人駕駛車牌號碼為五ＨＭ－三五六號重型機
    車，於九十七年二月二十二日晚間八時二十五分許，行經臺
    北縣板橋市○○路環河橋時，因「駕車行經有燈光號誌管制
    之交岔路口闖紅燈」之違規行為，而經臺北縣政府警察局板
    橋分局員警當場攔停舉發之事實，有臺北縣政府警察局北縣
    警交字第Ｃ00000000號舉發違反道路交通管理事件
    通知單一紙、交通部公路總局臺北區監理所板監裁字裁四一
    －Ｃ00000000號違反道路交通管理事件裁決書一紙
    在卷可稽。再者，異議人雖以前詞置辯，惟據當時值勤舉發
    之警員吳旭鼎於九十七年四月二十九日到庭具結證稱：「（
    問：對本件舉發通知單是否你舉發？）當時我和另一位站在
    環河橋橋頭執行勤務，當時異議人從大觀路一段二十八巷底
    要直行環河橋這端，當時異議人在燈號紅燈的時候，越過了
    停止線暫時停住，停了幾秒又再往前直行，我們就把他攔下
    來。那邊就是一般十字路口，只是過來的路有一點斜斜的，
    路口的紅綠燈是一般的紅綠燈，沒有左右轉的綠燈箭頭，也
    沒有待轉區。」、「（問：你說異議人有暫停的情形為何？
    ）異議人的車輛在路口燈號是紅燈的時候，已經越過停止線
    有先停下來，車頭往右邊靠一下，隔沒有幾秒又繼續往環河
    橋方向行駛，異議人的車子過到環河橋的時候，燈號是由紅
    燈閃黃燈，因為異議人在還沒有過到環河橋這邊的時候就是
    在紅燈狀態越過停止線，已經有闖紅燈的行為。」、「（問
    ：你確認異議人越過停止線時燈號是紅燈？）是的，當時已
    經是完全紅燈有經過幾秒，並沒有轉換燈號的情形。」等語
    （見本院九十七年四月二十九日訊問筆錄）。復按交通警員
    掣單舉發違反道路交通處罰條例所列之違規事實，本質上為
    行政處分，係公務員基於職務上權力，依法就特定之具體事
    件所為具有公法上效果之單方行政行為，基於公務員為公法
    上行為具有公信力之原則，該行政處分當可被推定為真正；
    反之，若公務員一切行政行為均需預留證據以證其實，則國
    家行政勢必窒礙難行，效率不彰，至公務員如有枉法構陷之
    行為，則需負擔刑事責任，國家即以此擔保公務員能忠實執
    行職務。衡諸證人吳旭鼎與異議人素不相識，並無宿怨，亦
    無仇隙，且為依法執行職務之公務員，當無設詞誣攀之理，
    故其證言應堪採信。此外，觀之卷附現場位置俯視圖所示違
    規事實路段係環河路與大觀路一段二十八巷之十字路口，而
    非呈Ｔ型字路口，因此僑中一街之車輛如欲往環河橋行駛，
    除先需等待大觀路一段二十八巷口之交通號誌外，其直行通
    過環河路即可，無庸停止等待任何交通號誌。而被告辯稱其
    因臨時起意欲往環河橋方向，於是便等待環河路之紅燈號誌
    改變，然此時大觀路之交通號誌本為綠燈可通行之狀態，其
    繼續前行即可，根本無需等待，核與一般汽機車駕駛人之通
    常行車習慣不符。故異議人前揭辯稱係屬事後卸責之詞，不
    足採信。
五、綜上所述，本件違規事證明確，原處分機關以異議人有「行
    經有燈光號誌管制之交岔路口闖紅燈」之違規事實，據以援
    引上開道路交通管理處罰條例之規定，分別裁處異議人罰鍰
    一千八百元，並記違規點數三點，尚無不當。本件異議為無
    理由，應予駁回。
據上論斷，應依道路交通案件處理辦法第十九條，裁定如主文。
中    華    民    國    97    年    5     月    14    日
                          交通法庭法  官   連育群
上列正本證明與原本無異。
如不服本裁定，應於裁定送達後五日內敘明抗告理由，向本院提
出抗告狀。
                                  書記官  田世杰
中    華    民    國    97    年    5     月    14    日


司法院資訊處製作；財團法人民間司法改革基金會備份。
